【裁判字號】    98,交抗,641
【裁判日期】    980909
【裁判案由】    聲明異議
【裁判全文】
臺灣高等法院高雄分院刑事裁定         98年度交抗字第641號
抗  告  人
即受處分人  甲○○
上列抗告人因違反道路交通管理處罰條例案件，不服臺灣高雄地
方法院，中華民國98年6 月30日所為裁定（原審案號：98年度交
聲字第1157 號），提起抗告，本院裁定如下：
    主  文
原裁定撤銷，發回臺灣高雄地方法院。
    理  由
一、本件原處分機關係以異議人即受處分人甲○○在98年1 月13
    日至98年4 月8 日之6 個月期間內，違規記點共達6 點以上
    ，爰依道路交通管理處罰條例第63條第3 項規定，裁處吊扣
    駕駛執照1 個月並應接受道路交通安全講習之處分。
二、本件異議意旨略以：異議人即受處分人甲○○並非臺北縣政
    府警察局於民國98年4 月8 日所製發之舉發違反道路交通管
    理事件通知單之實際違規人，異議人當時係在台中家中休息
    ，員警舉發有誤，其並未於98年4 月8 日凌晨1 時4 分，駕
    駛車牌號碼3630－FW號自小客車行經臺北縣五股鄉○○路而
    違規闖紅燈，原舉發機關臺北縣政府警察局蘆洲分局於98年
    4 月8 日所填製，北縣警交字第Ｃ00000000號舉發違反道路
    交通管理事件通知單上收受通知聯者簽單欄內之「甲○○」
    簽名，並非其所親簽，而係遭人冒名偽造，上開違規事件之
    罰鍰繳清並非異議人所為，應係冒名之人不欲被人發現因而
    繳清，為此，因而聲明異議。
三、本件原處分意旨略以: 汽車駕駛人在6 個月內，違規記點共
    達6 點以上者，吊扣駕駛執照1 個月；又依前開規定受吊扣
    駕駛執照處分者，應接受道路交通安全講習，道路交通管理
    處罰條例第63條第3項 前段、第24條第1 項第5 款分別定有
    明文。異議人甲○○分別於98年1 月13日、1 月14日、4 月
    3 日、4 月8 日駕駛車牌號碼6112-FY 、1376-WA 、0338-H
    S 、3630-FW 號自用小客車因「不依號誌指示左轉」、「未
    依遵守標誌標線號誌行駛公路」「超速12公里」、「闖紅燈
    」等之違規行為，經警以違反道路交通管理處罰條例第48條
    第1 項第2 款、第40條、第53條第1 項規定當場製單舉發，
    且除依原條款處罰鍰外，並依同條例第63條共記違規點數6
    點，有高雄市政府交通局98年4 月30日高市交裁字第098001
    0631號函1 份、高雄市政府警察局舉發違反道路交通管理事
    件通知單4 紙、違規查詢報表1 紙附卷可稽，足證異議人有
    汽車駕駛人在6 個月內，違規記點共達6 點以上之事實。異
    議人雖對上開98年4 月8 日因「闖紅燈」之違規行為遭製單
    舉發而有不服，然上開違規事件之罰鍰已繳清結案，該違規
    事件之裁處亦未經原舉發或處分機關撤銷，則本件原處分機
    關依公路監理電腦系統之自動註記，發覺異議人在6 個月內
    ，有效之違規記點達6 點以上，而依道路交通管理處罰條例
    第63條第3 項規定，裁處吊扣駕駛執照1 個月並應接受道路
    交通安全講習之處分，自屬適法而無不當，應予駁回異議等
    語。
四、按法院受理交通事件，準用刑事訴訟法之規定；又犯罪事實
    應依證據認定之，無證據不得推定其犯罪事實，道路交通管
    理處罰條例第89條前段、刑事訴訟法第154 條分別定有明文
    。而認定犯罪事實所憑之證據，雖不以直接證據為限，間接
    證據亦包括在內，然而無論直接證據或間接證據，其為訴訟
    上之證明，須於通常一般之人均不致有所懷疑，而得確信其
    為真實之程度者，始得據為有罪之認定，倘其證明尚未達到
    此一程度，而有合理之懷疑存在而無從使事實審法院得有罪
    之確信時，即應由法院為諭知被告無罪之判決。是以，法院
    審理違反道路交通管理處罰條例案件時，亦當踐行完畢調查
    證據之程序，且就原處分機關所認定之行為人違規事實，如
    仍有合理懷疑者，亦應刑事訴訟法上之無罪認定原則，而為
    對受處分人有利之認定。
五、原處分機關認異議人即受處分人有上開於98年4 月8 日闖紅
    燈之違規行為，然訊據異議人甲○○堅詞否認有上開違規行
    為，辯稱：其並未於上開時、地駕車闖紅燈為警攔停舉發之
    事實，上開舉發違反道路交通管理事件通知單上之「甲○○
    」簽名，係遭他人偽造等語。經查：
(一)本件違反道路交通管理事件之舉發過程中，違規駕駛人雖係
    在上開時、地駕駛車號3630-FW 自小客車違規闖紅燈後為警
    當場攔停舉發，然值勤員警在當場攔停違規駕駛人時，有關
    違規舉發通知單上關於違規人之身分資料係由違規人自行陳
    報，至於違規人有無出示證件供核對，已經沒有印象，且對
    於在庭之人是否係當時之違規人已經沒有印象等情，業經證
    人楊閎宇即舉發本件違反道路交通管理事件之臺北縣政府警
    察局蘆洲分局成州派出所警員於原審訊問時供證明確（原審
    卷第17-18 頁），是以該違規駕駛人是否即是本案之異議人
    ，自仍有可疑之處。
(二)再者，上開舉發違反道路交通管理事件通知單上「收受通知
    聯者簽章欄」內「甲○○」簽名，與本件聲明異議狀上以及
    於原審訊問筆錄末頁以及承審法官所命異議人親簽10次簽名
    之「甲○○」字體、筆觸、運筆方式不同，是否出於同一人
    所為，已有疑義，此觀諸附卷之本件舉發違反道路交通管理
    事件通知單、聲明異議狀、原審訊問筆錄即明。再者，異議
    人雖對上開98年4 月8 日因「闖紅燈」之違規行為遭製單舉
    發不服，上開違規事件之罰鍰既已繳清結案，如非異議人違
    規，究係何人繳清該違規罰款？自有調出繳款資料查明之必
    要，如果該次違規係異議人所為，則異議人當無必要於罰金
    繳清後仍一直爭執該次違規行為非其所為而徒生事端。職是
    ，堪認異議人辯稱：其非該次違規行為之駕駛人，係遭人冒
    名在本件舉發違反道路交通管理事件通知單上簽名等語，尚
    非全然不足採。
(三)再依原審所調閱被告所申請使用之0000000000號行動電話可
    知，異議人於98年4 月1 日至98年4 月12日間，其通聯紀錄
    上之發話收話之基地台位址均係在台中縣市各地，亦有該通
    聯紀錄在卷可憑，而以行動電話係個人隨身攜帶使用，異議
    人供稱98年4 月8 日凌晨1 時許該次違規事件發生時，伊人
    在台中家中，並無北上前往台北縣蘆洲鄉附近等語，應屬可
    信。
六、綜上所述，本件於上開時、地駕駛上開自用小客車違規為警
    攔停舉發上開違規行為之駕駛人，是否確為異議人，既非無
    疑，又道路交通管理處罰條例第63條第3 項係規定，汽車駕
    駛人在6 個月內，違規記點共達6 點以上者，吊扣駕駛執照
    1 個月，如本件異議人並非係98年4 月8 日凌晨1 時4 分，
    駕駛車牌號碼3630－FW號自小客車行經臺北縣五股鄉○○路
    而違規闖紅燈之駕駛人，則其駕駛行為是否已該當於汽車駕
    駛人在六個月內，違規記點共達六點以上，而得以吊扣駕駛
    執照一個月？仍有再查明之必要，原審遽對異議人為上開裁
    處，即難認為允當，原裁定既有上開可議之處，應由本院將
    原裁定撤銷，發回原審法院查明後，更為妥適之裁定。
據上論斷，應依道路交通案件處理辦法第26條，刑事訴訟法第41
3 條前段，裁定如主文。
中    華    民    國    98    年    9     月    9     日
              刑事第六庭    審判長法  官  王憲義
                                  法  官  邱永貴
                                  法  官  簡志瑩
以上正本證明與原本無異。
不得再抗告。
中    華    民    國    98    年    9     月    9     日
                                  書記官  吳新貞


司法院資訊處製作；財團法人民間司法改革基金會備份。
